【裁判字號】    86,訴,2929
【裁判日期】    890314
【裁判案由】    偽造有價證券等
【裁判全文】
臺灣板橋地方法院刑事判決                        八十六年度訴字第二九二九號
    公  訴  人    臺灣板橋地方法院檢察署檢察官
    被      告    己○○
    選任辯護人    王信雄
    被      告    庚○○
    選任辯護人    趙培宏
右列被告因偽造有價證券等案件，經檢察官提起公訴（八十六年度偵字第一九五七四
號），甲○判決如左：
    主  文
己○○共同行使偽造有價證券，處有期徒刑壹年貳月。
庚○○無罪。
    事  實
一、戊○○（俟緝獲後另結）於民國八十六年二月間，因知悉庚○○擬投資廢土事業
    而向乙○○催索前積欠之新臺幣二百四十餘萬元，認有機可乘，即與在泰國經商
    之己○○共同基於意圖為自己不法所有之犯意聯絡，先由己○○提供泰國ＫＲＵ
    ＮＧ（起訴書記載為ＫＲＶＮＧ）  ＴＨＡＩ  ＢＡＮＫ（以下稱ＫＴ銀行）金
    額美金五十萬元之本票影本一紙，輾轉經戊○○、不知情之庚○○及乙○○，持
    向乙○○之妻舅曾溪川之友人許龍彥展示，並佯稱可提供經本國銀行簽認之相同
    本票，作為清償借款之擔保，致許龍彥誤信應允借款。己○○再以美金一萬五千
    元之代價，取得泰國ＭＩＤＷＡＹ  ＴＲＡＮＳＰＯＲＴ  ＣＯＭＰＡＮＹ  Ｌ
    ＴＤ（以下稱中途運輸公司）所簽發，並經ＫＴ銀行偽簽背書，金額美金八十萬
    元之本票，於同年四月十四日寄至許龍彥之女丁○○設於臺灣銀行士林分行（以
    下稱士林分行）帳號000000000000號之帳戶，俾向許龍彥詐借現款
    。嗣經士林分行向泰國ＫＴ銀行查證，發覺該本票之背書係偽造而未予簽認，己○○與戊○○二人之詐術始未得逞。
二、案經法務部調查局臺北市調查處（以下稱調查處）移送臺灣板橋地方法院檢察署
    檢察官偵查起訴。
    理  由
壹、被告己○○部分：
一、訊據被告己○○，矢口否認有何右揭犯行，辯稱︰伊為賺取本票金額一定比率之
    佣金，介紹戊○○取得泰國之中途運輸公司所簽發之上開本票，並由泰國之銀行
    逕將本票匯寄至士林分行丁○○之帳戶，確認函亦係由ＫＴ銀行電傳予士林分行
    ，伊未經手，無從知悉該本票之背書係偽造。又伊於調查處接受訊問時，雖未遭
    刑求，惟因恐無法獲准保釋，遂依承辦人員之囑供承上情云云。
二、經查，右揭事實，業據被告己○○於調查處訊問時坦承不諱，並有偽造ＫＴ銀行
    背書之本票、ＫＴ銀行確認函及士林分行向ＫＴ銀行查證電文等附卷可資佐證；
    且上開本票之ＫＴ銀行背書係屬偽造一節，亦迭據證人即承辦本件本票確認業務
    之士林分行襄理丙○○於調查處及偵、審中證述屬實，復有士林分行八十七年五
    月二十五日銀士營字第二三六九─一號函一紙在卷足憑。而因鑑於中途運輸公司
    之公信力不足，遂由被告己○○將戊○○所交付之美金一萬五千元交由中途運輸
    公司經理打點，俾取得偽造之ＫＴ銀行背書，及被告己○○於偵查中經調查處借
    提訊問，所供情節均屬實情，未遭刑求逼供等語，復據其於偵查中陳明無訛（八
    十六年十一月二十五日訊問筆錄）。被告己○○於甲○調查時翻稱前供均不實在
    ，及不知本票背書係偽造云云，顯係事後圖卸刑責之詞，委無可採，被告己○○
    之上開二犯行均洵堪認定。
三、核被告己○○以偽造泰國銀行背書之本票供擔保，向許龍彥詐借現款，因士林分
    行發現致未得手之所為，係犯刑法第二百零一條第二項之行使偽造有價證券罪及
    第三百三十九條第三項、第一項之詐欺取財未遂罪。被告己○○與另結之戊○○
    二人間，就上開犯行，有犯意之聯絡及行為之分擔，應論以共同正犯。被告所犯
    上開行使偽造有價證券及詐欺取財未遂二罪間，有方法結果之牽連關係，應從一
    重之前者處斷。爰審酌被告己○○犯罪之動機、目的、手段、所生損害及犯罪後
    之態度等一切情狀，量處如主文第一項所示之刑。
貳、被告庚○○部分：
一、公訴意旨另以：被告庚○○為向乙○○催討欠款，竟與戊○○、己○○共同意圖
    為自己不法之所有，先持戊○○所提供金額美金五十萬元之ＫＴ銀行本票影本俾
    取信於許龍彥，致許龍彥誤信為真後，庚○○即透過戊○○取得上開金額美金八
    十萬元之本票，寄至丁○○之帳戶，庚○○並允諾以此取得之款項，抵充乙○○
    及戊○○之欠款，因認被告庚○○與己○○、戊○○二人共同涉犯行使偽造有價
    證券及詐欺取財未遂罪嫌等語。
二、按犯罪事實應依證據認定之，無證據不得推定其犯罪事實；又不能證明被告犯罪
    者，應諭知無罪之判決，刑事訴訟法第一百五十四條及第三百零一條第一項前段
    分別定有明文。而所謂認定犯罪事實之證據，係指足以認定被告確有犯罪行為之
    積極證據而言，該項證據自須適合於被告犯罪事實之認定，始得採為斷罪資料，
    苟未能發現相當證據，或證據不足以證明，自不能以推測或擬制之方法，以為裁
    判基礎，最高法院著有二十九年度上字第三一０五號、四十年度台上字第八六號
    判例可資參照。本件公訴人認被告庚○○涉有上開二罪嫌，無非係以被告己○○
    經已供承取得上開本票之代價美金一萬五千元，乃被告庚○○所出資，及有偽造
    ＫＴ銀行背書之本票、ＫＴ銀行確認函及士林分行向ＫＴ銀行查證電文等附卷為
    其論據。惟經訊據被告庚○○，則堅決否認有何被訴之犯行，辯稱：伊與被告己○○素不相識，而介紹乙○○與戊○○結識之用意，乃冀早日向彼二人取償前所
    積欠之款項，且因無法辨識外國本票之真偽，而要求將本票寄至本國銀行確認，
    至己○○與戊○○二人之企圖為何，伊均不知情等語。
三、經查：
（一）被告己○○雖於調查處及偵查時供稱由戊○○所交付以取得上開本票之代價美
      金一萬五千元，乃被告庚○○所出資，惟其同日接受調查處訊問復稱僅與戊○○謀議，由其本人與戊○○分別負責在泰國取得本票及在臺灣尋找金主之事宜
      ，向ＫＴ銀行人員打點之費用係由戊○○所交付（偵查卷第七十六頁），迄甲○調查時則迭稱其與被告庚○○並不相識，僅於赴士林分行探詢本票確認結果
      之際，始與被告庚○○初次見面，亦不知戊○○與庚○○二人間之關係為何，
      非但前後所供互有出入，已未可遽信；且甲○亦查無任何積極證據足資證明該
      筆美金一萬五千元之款項確係由被告庚○○所出資，自難僅憑被告己○○前開
      有瑕疵且係推測之供述，援為對被告庚○○不利之認定。況被告庚○○為索回
      乙○○新臺幣二百四十餘萬元之欠款，除須先支付美金一萬五千元以取得上開
      本票外，並於事成後免除戊○○所欠新臺幣二十萬元之債務，尚須甘冒涉犯行
      使偽造有價證券罪之刑責，衡諸常情，亦有未合。足徵被告所辯不知情一節，
      尚非子虛。
（二）次查，上開本票所載金額美金八十萬元，乃ＫＴ銀行給予發票人中途運輸公司
      之額度，發票人於簽發本票後，原可逕寄予受款人，無庸經本國銀行確認等語
      ，業據證人丙○○到庭結證在卷；另被告庚○○因無從辨識該本票之真偽，遂
      要求寄至士林分行確認，並因遲未取得該行之確認，而向戊○○質問一節，亦
      據當場目睹、耳聞之證人乙○○於偵查中證述屬實。被告庚○○之上開辯詞，
      堪予採信。
（三）至附卷偽造ＫＴ銀行背書之本票、ＫＴ銀行確認函及士林分行向ＫＴ銀行查證
      電文等，僅能證明該本票之背書係偽造，亦無足資為認定被告庚○○與其餘被
      告戊○○、己○○二人有犯意聯絡或行為分擔之論據。
四、此外，甲○復查無其他積極證據足資證明被告庚○○有何公訴人所指行使偽造有
    價證券及詐欺取財未遂等犯行，揆諸前揭規定及判例意旨，自應對其為無罪之諭
    知。
據上論斷，應依刑事訴訟法第二百九十九條第一項前段、第三百零一條第一項前段，
刑法第二十八條、第二百零一條第二項、第三百三十九條第三項、第一項、第五十五
條，罰金罰鍰提高標準條例第一條前段，判決如主文。
本案經檢察官伍逸康到庭執行職務
中    華    民    國      八十九      年      三      月      十四      日
                                      臺灣板橋地方法院刑事第三庭
                                          法  官    王    麗    莉
右正本證明與原本無異。
如不服本判決，應於判決送達後十日內，向甲○提出上訴狀。
                                          書記官    李    德    霞
中    華    民    國      八十九      年      三      月        十四    日
附錄本案論罪科刑法條全文
刑法第二百零一條
意圖供行使之用，而偽造、變造公債票，公司股票或其他有價證券者，處三年以上十
年以下有期徒刑，得併三千元以下罰金。
行使偽造、變造之公債票、公司股票或其他有價證券或意圖供行使之用收集或交付於
人者，處一年以上七年以下有期徒刑，得併科三千元以下罰金。
刑法第三百三十九條
意圖為自己或第三人不法之所有，以詐術使人將本人或第三人之物交付者，處五年以
下有期徒刑、拘役或科或併科一千元以下罰金。
以前項方法得財產上不法之利益或使第三人得之者亦同。
前二項之未遂犯罰之。


司法院資訊處製作；財團法人民間司法改革基金會備份。
